臺灣臺中地方法院行政訴訟判決
111年度交字第70號
原      告  許賀傑  

被      告  臺中市交通事件裁決處
                      設臺中市○○區○○○路00號
代  表  人  黃士哲    住同上
訴訟代理人  黃曉妍律師
上列當事人間交通裁決事件，原告不服被告民國111年1月19日中
市裁字第68-Z00000000號裁決書，提起行政訴訟，本院判決如下
：
    主  文
原告之訴駁回。
訴訟費用新臺幣參佰元由原告負擔。
    事實及理由
一、程序事項：按行政訴訟法第237 條之7 規定，交通裁決事件
    之裁判，得不經言詞辯論為之。本件屬交通裁決事件，依兩
    造所述各節及卷內資料其事證已臻明確，本院認無經言詞辯
    論之必要，爰不經言詞辯論而為判決。
二、事實概要：原告於民國110年10月23日08時40分許駕駛號牌0
    716-TU號自用小客車(下稱系爭車輛）行經國道1號北向212
    公里處，原告因「駕車使用手持式行動電話(自稱看導航)」
    之違規行為，員警認定原告違反道路交通管理處罰條例第31
    條之1第1項規定，當場掣開第Z00000000號舉發違反道路交
    通管理事件通知單。被告續於111年1月19日以中市裁字第68
    -Z00000000號裁決書（下稱原處分），依道路交通管理處罰
    條例第31條之1第1項及「違反道路交通管理事件統一裁罰基
    準表」之規定，按期限內到案之基準，裁處原告第1階段罰
    鍰新臺幣（下同）3,000元。
三、原告主張略以：駕車當時，手機放在方向盤上，雙手在方向
    盤上，無進行撥接、通話使用之行為，故未違反道路交通管
    理處罰條例第31之1條第1項規定等語，並聲明：原處分撤銷
    ，訴訟費用由被告負擔。
四、被告答辯則以：
  ㈠本件應適用之法律依據為道路交通管理處罰條例第31條之1第
    1項、道路交通安全規則第90條第1項第3款、汽車駕駛人行
    駛道路禁止以手持方式使用行動電話相關裝置實施及宣導辦
    法第2條第1項前段、第2項、第3條、第4條等規定。
  ㈡案經轉據舉發機關110年12月14日國道警三交字第1103702970
    號函說明略以：「...三、本大隊員警於本(110)年10月23日
    08時40分製填國道警交字第Z00000000號違規通知單，當場
    舉發0716-TU號自用小客車駕駛人許賀傑君行駛中雙手持手
    機靠於方向盤駕車使用行動電話，經攔停後該駕駛人自稱看
    導航，員警當場告知駕駛人導航應於出發前就應設定完成，
    而非邊駕車邊操作手機，其該車違規屬實，本大隊員警依法
    製單舉發並無不當...四、檢附取締影像光碟1份供參...」
    。
  ㈢次查舉發機關檢附之檢舉光碟，確認員警密錄器影像時間202
    1/10/23 08：44：36號牌0716-TU自小客車(下稱：系爭車輛
    )停靠於路邊。08：44：42至08：45：13時，員警詢問原告
    有無事由需以行動電話聯絡，原告表示看導航。員警遂告知
    駕車時不應以手持方式看導航，應於上路前設定完畢，手持
    看導航會影響駕車。隨後員警開始掣單程序。08：45：43至
    08：45：50時，員警表示原告係以手持並靠在方向盤上使用
    行動電話，係因發現員警才將雙手放下。
　㈣駕駛人駕駛汽車禁止以手持方式使用行動電話進行撥接、通
    話、數據通訊或其他有礙駕駛安全之行為，道路交通安全規
    則第90條第1項第3款訂有明文。此係因駕駛行為需要高度專
    注力及感官肢體配合，不容片刻忽視四周路況變化，因此立
    法者立法規定禁止以手持方式使用行動電話，或有礙駕駛安
    全之行為。原告起訴狀陳稱未有撥話、通話之行為，僅係手
    機放在方向盤上...云云，經查員警密錄器影像顯示，當時
    原告向員警表示是看手機導航，且經員警目睹為證，可認原
    告於駕駛汽車間有以手持方式使用行動電話，其無論係撥話
    、通話或查看地圖導航皆有礙駕駛人行進間注意力未能集中
    注意路況，致生交通事故之高度風險，原告持取手機查看之
    行為已經危害自身及他用路人交通安全及秩序，該當道路交
    通管理處罰條例第31條之1第1項手持方式使用行動電話之規
    定。原告理應受罰，被告據此違規事實裁罰原告未有不法等
    語，並聲明：原告之訴駁回，訴訟費用由原告負擔。
五、本院之判斷：
  ㈠按道路交通管理處罰條例第31條之1第5項授權訂定之汽車駕
    駛人行駛道路禁止以手持方式使用行動電話相關裝置實施及
    宣導辦法（下稱宣導辦法）第3條第7款規定：「本條例第31
    條之1第1項及第2項規定所稱其他相類功能裝置，指相類行
    動電話、電腦並具有下列各款之一功能之裝置：七、執行應
    用程式。」、宣導辦法第4條規定：「本條例第31條之1第1
    項及第2項規定所稱其他有礙駕駛安全之行為，指以手持方
    式使用行動電話、電腦或前條規定之相類功能裝置，操作或
    啟動前條各款所列功能之行為。」其立法目的在於為避免駕
    駛人於駕駛車輛之同時，以手持方式使用行動電話或其他相
    類功能裝置，可能導致注意力分散，影響駕駛人對行車操控
    之注意力，一旦遭遇緊急狀況將產生無法迅速反應之危險，
    故立法特予禁止。從而，倘於駕駛車輛時，以手持行動電話
    觀看導航位置，仍屬於「使用行動電話其他相類功能裝置」
    範圍，況於使用行動電話時，因注意力分散，將使肇事之風
    險因而提高，影響用路人及駕駛人本身之道路交通安全，自
    屬有危害道路交通安全之行為。
  ㈡經查，本院勘驗調查舉發機關提供之採證光碟，製成勘驗筆
    錄附卷為證（見本院卷第63頁），勘驗結果為：員警密錄器
    影像時間2021/10/23 08：44：36時至08：52：24時號牌071
    6-TU自小客車(下稱系爭車輛)停靠於路邊，員警詢問原告有
    無事情需以行動電話聯絡，原告表示在看導航，員警遂告知
    駕車時不應以手持方式看導航，應於上路前設定完畢，手持
    看導航會影響駕車，員警表示原告係以手持並靠在方向盤上
    使用行動電話，係因發現員警才將雙手放下，之後對原告當
    場製單舉發，並告知原告違規行為、應到案處所及日期，原
    告未簽名但有收受舉發通知單。
  ㈢依上開勘驗結果可知，當員警攔查系爭車輛後，當場詢問原
    告是否有以電話聯絡之需求，原告即表示是在看導航，員警
    並告知原告當時是將持行動電話並靠在方向盤使用等情，亦
    為原告所不否認，故就此部分之事實，應可認定。又如前所
    述，原告駕駛系爭車輛於行使道路時，以手持行動電話觀看
    導航所顯示位置之動作，仍屬於汽車駕駛人於行駛道路時，
    以手持方式使用行動電話其他相類功能裝置之違規行為，已
    該當道路交通管理處罰條例第31條之1規定。故原告以手機
    放在方向盤上，雙手在方向盤上，無進行撥接、通話使用之
    行為而主張免罰云云，即非可採。
  ㈣綜上所述，原告違規事證明確，被告依法所為原處分並無違
    誤，原告訴請撤銷，為無理由，應予駁回。
六、本件事證已臻明確，兩造其餘主張及陳述，經核於判決結果
    不生影響，爰不逐一論列，附此敘明。
七、本件第一審裁判費為300 元，應由原告負擔，爰確定第一審
    訴訟費用額如主文第2 項所示。
據上論結，本件原告之訴為無理由，依行政訴訟法第237 條之7
、第98條第1 項前段、第237 條之8 第1 項，判決如主文。
中　　華　　民　　國　　111 　年　　10　　月　　14　　日
　　　　　　　　　行政訴訟庭　法　官　楊萬益
以上正本證明與原本無異。
如不服本判決，應於判決送達後20日內，向本院提出上訴狀並表
明上訴理由（原判決所違背之法令及其具體內容或依訴訟資料可
認為原判決有違背法令之具體事實），其未表明上訴理由者，應
於提出上訴後20日內向本院補提理由書（上訴狀及上訴理由書均
須按他造人數附繕本，如未按期補提上理由書，則逕予駁回上訴
），並應繳納上訴裁判費新臺幣750元。
中　　華　　民　　國　　111 　年　　10　　月　　14　　日
　　　　　　　　　　　　　　　書記官　林柏名